【裁判字號】    97,審訴,178
【裁判日期】    971127
【裁判案由】    毒品危害防制條例
【裁判全文】
臺灣士林地方法院刑事判決             97年度審訴字第178號
公  訴  人  臺灣士林地方法院檢察署檢察官
被      告  甲○
上列被告因違反毒品危害防制條例案件，經檢察官提起公訴（97
年度毒偵字第1878號），被告於準備程序中就被訴事實為有罪之
陳述，經本院合議庭裁定改由受命法官獨任以簡式審判程序審理
，並判決如下：
    主  文
甲○施用第一級毒品，累犯，處有期徒刑柒月，扣案之海洛因參
包（驗餘總淨重零點玖貳參貳公克）及海洛因殘渣袋貳個（量微
無法計重）均沒收銷燬，裝盛前開海洛因之包裝袋參個及注射針
筒壹支均沒收；又施用第二級毒品，累犯，處有期徒刑伍月，扣
案之甲基安非他命壹包（驗餘淨重零點壹柒捌捌公克）沒收銷燬
，裝盛前開甲基安非他命之包裝袋壹個沒收，應執行有期徒刑拾
月，扣案之海洛因參包（驗餘總淨重零點玖貳參貳公克）、甲基
安非他命壹包（驗餘淨重零點壹柒捌捌公克）及海洛因殘渣袋貳
個（袋內殘渣量微無法計重）均沒收銷燬，裝盛前開海洛因之包
裝袋參個、裝盛前開甲基安非他命之包裝袋壹個及注射針筒壹支
均沒收。
    事  實
一、甲○前因施用毒品案件，經法院裁定送觀察、勒戒後，認無
    繼續施用毒品之傾向，由臺灣士林地方法院檢察署檢察官於
    民國92年12月29日以92年度毒偵字第1297號為不起訴處分，
    並於92年12月29日釋放出所。復因施用毒品案件，經本院以
    94年度訴字第917 號判決處有期徒刑8 月確定，並於95年11
    月6 日（起訴書誤載為7 日）縮刑期滿執行完畢。詎仍未悛
    悔，竟於上揭觀察勒戒執行完畢釋放後5 年內，復基於施用
    第二級毒品甲基安非他命之犯意，於97年8 月28日下午，在
    臺北縣淡水鎮○○街4 號住處，以將甲基安非他命置於玻璃
    球內燒烤吸食其煙霧之方式，施用甲基安非他命1 次，又基
    於施用第一級毒品海洛因之犯意，於97年8 月29日凌晨0 時
    許，以將海洛因加水置於注射針筒內，施打於手臂之方式，
    施用海洛因1 次。嗣於97年8 月29日凌晨0 時50分許，為警
    持搜索票搜索上址住處而查獲，並扣得海洛因3 包（驗餘總
    淨重0.9232公克）、甲基安非他命1 包（驗餘淨重0.1788公
    克）、注射針筒1 支及海洛因殘渣袋2 個（袋內殘渣量微無
    法計重）。
二、案經臺北縣政府警察局淡水分局報請臺灣士林地方法院檢察
    署檢察官偵查起訴。
    理  由
一、前揭犯罪事實，業據被告甲○於偵查中、本院準備程序及審
    理時供認不諱（見第1878號偵查卷第47頁，本院97年11月20
    日準備程序筆錄及審判筆錄），又被告為警查獲時，經採集
    其尿液送檢驗結果，呈嗎啡、安非他命及甲基安非他命陽性
    反應，有臺北縣政府警察局查獲毒品案件尿液檢體監管紀錄
    表影本及臺灣檢驗科技股份有限公司97年9 月15日編號CH/2
    008/90012 號濫用藥物檢驗報告影本各一紙在卷可稽（見第
    1878號偵查卷第52至53頁），復有查獲之海洛因3 包、甲基
    安非他命1 包、注射針筒1 支及海洛因殘渣袋2 個扣案可資
    佐證，而扣案袋內之物，經檢驗結果，分別呈海洛因及甲基
    安非他命反應，有交通部民用航空局航空醫務中心97年9 月
    12日航藥鑑字第0974689、0000000號毒品鑑定書各一紙在卷
    可憑（見本院卷第18頁、第21頁），足徵被告自白與事實相
    符。本件事證明確，被告犯行堪以認定。
二、按犯毒品危害防制條例第十條之施用毒品罪者，檢察官應聲
    請法院裁定令被告入勒戒處所觀察、勒戒。觀察、勒戒後，
    檢察官依據勒戒處所之陳報，認受觀察、勒戒人無繼續施用
    毒品傾向者，應即釋放，並為不起訴處分；認受觀察、勒戒
    人有繼續施用毒品傾向者，檢察官應聲請法院裁定令入戒治
    處所施以強制戒治。經觀察、勒戒或強制戒治執行完畢釋放
    後，五年內再犯毒品危害防制條例第十條之罪者，檢察官應
    依法追訴，毒品危害防制條例第20條第1 項、第2 項、第23
    條第2 項分別定有明文。查被告前因施用毒品案件，經法院
    裁定送觀察、勒戒後，認無繼續施用毒品之傾向，由臺灣士
    林地方法院檢察署檢察官於92年12月29日以92年度毒偵字第
    1297號為不起訴處分，並於92年12月29日釋放出所，有臺灣
    士林地方法院檢察署92年度毒偵字第1297號不起訴處分書、
    刑案資料查註紀錄表及全國施用毒品案件紀錄表各一份在卷
    可稽，被告於觀察、勒戒執行完畢釋放後，五年內再犯毒品
    危害防制條例第10條之罪，經檢察官提起公訴，本院應予審
    理。按海洛因係毒品危害防制條例第2 條第2 項第1 款所稱
    之第一級毒品，甲基安非他命為同條例第2 條第2 項第2 款
    所稱之第二級毒品。核被告施用海洛因及甲基安非他命之行
    為，分別係犯毒品危害防制條例第10條第1 項之施用第一級
    毒品罪及同條例第10條第2 項之施用第二級毒品罪，被告持
    有海洛因及甲基安非他命進而施用，其持有海洛因及甲基安
    非他命之低度行為應各為施用海洛因及甲基安非他命之高度
    行為所吸收，均不另論罪。被告所犯施用第一級毒品罪及施
    用第二級毒品罪，犯意各別，行為互殊，罪名不同，應予分
    論併罰。又被告有事實欄所述犯罪科刑執行情形，有臺灣高
    等法院被告前案紀錄表附卷可參，其於有期徒刑執行完畢五
    年內，再故意犯本件有期徒刑以上之罪，應依刑法第47條第
    1 項之規定論以累犯，並加重其刑。再按，毒品危害防制條
    例認施用毒品者具「病患性犯人」之特質，除降低施用毒品
    罪之法定刑外，並採以觀察、勒戒方式戒除其身癮及以強制
    戒治方式戒除其心癮之措施，足認僅對於施用毒品之犯人科
    以重刑，並不能使其戒除毒癮。另參諸世界各國之醫療經驗
    及醫學界之共識，咸認施用毒品成癮者，其心癮甚難戒除，
    絕難戒絕斷癮，致其再犯率均偏高（以新加坡為例，其執行
    強制戒治後再犯比例高達百分之72至75）。因此施用毒品者
    無法戒絕毒癮，一再施用，本為施用毒品者之特性，再犯施
    用毒品罪，量刑不宜過重，且新修正刑法已採一罪一罰，對
    於施用毒品者，每次施用毒品之犯行，均分別處罰，已足制
    裁被告各次施用毒品之犯行。本案被告雖於95年間，因施用
    毒品案件，經本院以94年度訴字第917 號判決判處有期徒刑
    8 月確定，復於96年間，因施用毒品案件，分別經本院以95
    年度訴字第727 號判決應執行有期徒刑1 年，嗣經減刑為有
    期徒刑6 月確定及以96年度訴字第714 號判決處有期徒刑8
    月確定，又於97年間，因施用毒品案件，分別經本院以97年
    度易緝字第61號判決處有期徒刑6 月確定及以97年度易字第
    517 號判決應執行有期徒刑10月確定，惟本院依據上揭說明
    並審酌刑法第57條所列各項情狀及被告曾經觀察、勒戒，仍
    無法戒除毒癮，復又觸犯本件犯行，可認被告具有「病患性
    犯人」之特質，且本件被告各僅施用毒品1 次，其施用毒品
    係傷害自身健康，所生危害非鉅，又本件犯後被告已坦承犯
    行等一切情狀，認公訴人就施用第一級毒品罪部分求處有期
    徒刑1 年，施用第二級毒品罪部分求處有期徒刑9 月，尚嫌
    過重，分別量處如主文所示之刑，並定其應執行之刑。
三、扣案之海洛因3 包（驗餘總淨重0.9232公克）、甲基安非他
    命1 包（驗餘淨重0.1788公克），係查獲之第一級、第二級
    毒品，不問屬於被告與否，均應依毒品危害防制條例第18條
    第1 項前段之規定宣告沒收銷燬，又扣案之海洛因殘渣袋2
    個（袋內殘渣量微無法計重），係查獲之第一級毒品，因毒
    品與包裝袋無法析離，故不問屬於被告與否，亦應依毒品危
    害防制條例第18條第1 項前段之規定宣告沒收銷燬；另扣案
    之裝盛上開海洛因之包裝袋3 個、裝盛上開甲基安非他命之
    包裝袋1 個，有防止毒品裸露、散逸之功能，且既與毒品分
    別鑑秤其重量，與毒品即無難以析離而無法個別宣告沒收之
    情事，且屬被告所有，分別供犯本件施用海洛因及施用甲基
    安非他命所用，業據被告供承明確，爰依刑法第38條第1 項
    第2 款、第3 項之規定，宣告沒收，又扣案之注射針筒1 支
    ，係被告所有供施用海洛因所用之物，業據其於本院審理時
    供明在卷，亦應依刑法第38條第1 項第2 款、第3 項之規定
    宣告沒收。
據上論斷，應依刑事訴訟法第273 條之1 第1 項、第299 條第1
項前段，毒品危害防制條例第10條第1 項、第2 項、第18條第1
項前段，刑法第11條、第47條第1 項、第51條第5 款、第38條第
1項第2 款，判決如主文。
本案經檢察官余麗貞到庭執行職務。
中    華    民    國    97    年    11    月    27    日
                  刑事第一庭法  官  洪英花
以上正本證明與原本無異。
如不服本判決應於判決送達後10日內向本院提出上訴狀。
                            書記官  趙彩彤
中    華    民    國    97    年    11    月    27    日
附錄論罪科刑法條：毒品危害防制條例第10條第1 項、第2 項
施用第一級毒品者，處 6 月以上 5 年以下有期徒刑。
施用第二級毒品者，處 3 年以下有期徒刑。


司法院資訊處製作；財團法人民間司法改革基金會備份。
